臺灣臺南地方法院刑事判決
110年度易字第61號
公  訴  人  臺灣臺南地方檢察署檢察官
被      告  郭水泉



上列被告因妨害公務案件，經檢察官提起公訴（109年度偵字第1
9957號），本院判決如下：
    主  文
郭水泉犯妨害公務執行罪，累犯，處有期徒刑參月，如易科罰金
，以新臺幣壹仟元折算壹日。
    事  實
一、郭水泉曾於民國109年間因傷害、妨害自由等案件經本院以1
　　09年度簡字第122號分別判處有期徒刑3月、3月，並定其應
　　執行刑為有期徒刑4月確定，甫於109年6月16日易科罰金執
　　行完畢。其另因竊盜案件，經臺灣臺南地方檢察署於109年
　　10月20日以109年南檢文執辛緝字第2221號發布通緝。109年
　　10月21日17時10分許，臺南市政府警察局第二分局民權派出
　　所員警潘啓文、翁達翰2人至郭水泉位於臺南市○區○○路0
　　段00巷0弄0號住處前，欲查緝郭水泉到案。郭水泉以員警潘
    啓文2人非轄區員警且未提出通緝書面文件為由，拒絕配合
    員警緝捕作業。經警出示電腦及刑案資料並告知其已被通緝
    後，郭水泉仍基於妨害公務之單一犯意，明知潘啓文、翁達
    翰2人係依法執行職務之公務員，竟於員警潘啓文2人欲將其
    帶至停放在北安路1段31號前之巡邏車時，拒絕配合，並於
    員警潘啓文依法逮捕將上手銬之際，雙手握拳揮動，且右手
    打到員警潘啟文之手，不讓員警上銬，並稱「我真正『哼（
    台語音，即「打」之意思）』 落喔」，而為強暴、脅迫行為
    ；復接續以「你娘雞」、「幹你」、「你娘臭雞歪」等語當
    場侮辱員警（公然侮辱部分未據告訴）。其後，員警將郭水
    泉壓制在地時，郭水泉仍不斷掙扎反抗，致潘啓文因磨擦地
    板而受有右側肘部、右側前臂、雙側手部及雙側膝部多處擦
    挫傷（傷害部分未據告訴），而妨害員警潘啓文、翁達翰依
    法執行職務。
二、案經臺南市政府警察局第二分局移送臺灣臺南地方檢察署檢
    察官偵查起訴。
    理  由
一、證據能力部分
　㈠按被告以外之人於偵查中向檢察官所為之陳述，除顯有不可
    信之情況者外，得為證據。刑事訴訟法第159 條第1 項、第
    159 條之1 第2 項分別定有明文。經查，證人潘啟文、翁達
    翰於偵查中具結後時之言詞陳述，均係被告以外之人於審判
    外所為之言詞陳述，核其性質屬傳聞證據，惟其係向檢察官
    所為之陳述並已於偵查中具結，且無顯有不可信之情況，依
    刑事訴訟法第159 條之1 第2 項規定，其所為之言詞陳述自
    亦有證據能力。
　㈡除顯有不可信之情況外，從事業務之人於業務上或通常業務
    過程所須製作之紀錄文書、證明文書，亦得為證據，刑事訴
    訟法第159條之4第2款定有明文。又依醫師法第12條第1項規
    定，醫師執行醫療業務時應製作病歷，該項病歷資料係屬醫
    師於醫療業務過程中依法所必須製作之紀錄文書，每一醫療
    行為雖屬可分，但因其接續看診行為而構成整體性之醫療業
    務行為，其中縱有因訴訟目的而尋求醫師之治療，惟對醫師
    而言，仍屬其醫療業務行為之一部分，仍應依法製作病歷。
    從而關於病人之病歷及依據該病歷資料而製成之診斷證明書
    與通常醫療行為所製作之病歷無殊，均屬刑事訴訟法第159
    條之4第2款所稱之紀錄文書，依上述規定自應具有證據能力
    ，從而，卷附郭綜合醫院診斷證明書1紙自有證據能力。
　㈢卷附照片、現場秘錄器錄影光碟均係以機械方式所留存之影
    像，非依憑人之記憶再加以轉述而得，是以均非供述證據，
    殊無傳聞證據排除法則之適用，復無證據證明係公務員違背
    法定程序或經偽造、變造所取得，而上開物證又與本件事實
    具有相當之關聯性，應認均有證據能力。
　㈣按被告以外之人於審判外之陳述，雖不符合同法第159條之1
    至第159條之4之規定，但經當事人於審判程序同意作為證據
    ，法院審酌該言詞陳述或書面陳述作成時之情況，認為適當
    者，亦得為證據。當事人、代理人或辯護人於法院調查證據
    時，知有第159條第1項不得為證據之情形，而未於言詞辯論
    終結前聲明異議者，視為有前項之同意，刑事訴訟法第159
    條第1項及第159條之5分別定有明文。本件據以認定事實所
    引用之其他書面陳述證據，被告迄於言詞辯論終結前未聲明
    異議，揆諸前揭規定，可認為已同意作為證據；而本院審酌
    該證據資料作成當時之過程、內容、功能等之情況，認為適
    當，亦查無其他違法取證或其他瑕疵等不實之情事，具備合
    法可信之適當性保障，與本案待證事實間並具有相當之關聯
    性，以之為本案證據尚無不當，復無顯有不可信之情況，認
    均得採為證據。
二、本件被告郭水泉雖坦承有於前開時地與員警發生肢體接觸之
    事實，然否認有何妨害公務犯行犯行，辯稱：我否認檢察官
    起訴之犯罪事實，我只是請警員拿出證件，但是員警沒有，
    我沒有罵員警，我只是說「我真正哼（台語音）下去」，我
    沒有罵員警，其餘部分罵的話，是因為員警把我壓在地上，
    我沒辦法呼吸，我只是在罵自己。經查：
　㈠被告因竊盜案件，經臺灣臺南地方檢察署於109年10月20日
　　以109年南檢文執辛緝字第2221號發布通緝，有卷附被告提
    示簡表（偵卷第11頁）可憑。
　　    再者，臺南市政府警察局第二分局民權派出所員警潘啓
　　文、翁達翰2人於109年10月21日17時10分許，在郭水泉位於
　　臺南市○區○○路0段00巷0弄0號住處前查緝被告，被告藉
　　故抗拒逮捕，並徒手攻擊員警等情，業據證人潘啓文、翁達
　　翰於偵查中結證在卷，並有卷附職務報告1紙（警卷第9頁）
　　、臺南市政府警察局第二分局民權派出所109年10月21日勤
　　務分配表（警卷第19頁）、員警領用無線電機、行動電腦登
    記簿（警卷第21頁、23頁）、員警工作紀錄簿1件（警卷第2
    5頁）、現場秘錄器錄影光碟1片及臺灣臺南地方檢察署檢察
    官當庭勘驗之訊問筆錄1份（偵卷第67頁）、本院當庭播放
    勘驗筆錄1份（本院卷第73至90頁）、郭綜合醫院診斷證明
    書1紙（警卷第17頁）、現場暨員警潘啓文受傷照片共3 張
    （警卷第33、35頁）可以佐證。
　㈡被告雖辯稱他只是請警員拿出證件，但是員警沒有，他沒有
    罵員警，他只是說「我真正哼（台語音）下去」，其餘罵的
    話，是因為員警把他壓在地上，他沒辦法呼吸，只是在罵自
    己。惟查：
　1.依本院勘驗現場秘錄器錄影光碟結果，員警見被告時即表示
　　「你現在涉嫌一件竊盜案，因為法院找不到你，所以你被法
    院通緝。」、「跟我們先回去，我們要送去法院。是說我們
    這邊要回來做個警方的筆錄。」、「來，右邊右邊。我們走
    騎樓這邊。我們車停在前面那邊。我們走這邊比較安全。」
    。然被告稱「好好講不好好講，像你剛剛那個動作，你就免
    講了。」、「為什麼跟前跟後啊，要走就走，不要走就不要
    走啦。」、「叫你們來，我就跟你們走，這什麼情形啊，要
    押犯人嗎？」，並質問「你們這區的嗎？」、「單子拿給我
    看。」，且於員警出示電腦後稱「我不要看電腦，單子給我
    。」。經員警電話聯絡稱「喂，幫我傳個那個，郭水泉的通
    緝資料，我身分資料給你，嘿對對對。」後不久，即對被告
    稱「刑案的資料，給你看，台南地檢。」，惟被告仍稱「我
    毋賣看那個啦。」，員警稱「啊你頭拄仔（剛才）不是說要
    看。啊你頭拄仔（剛才）不是要看。」，被告稱「看那個無
    效啦。單子拿來。」，員警稱「就這張啊，就這啊。」，被
    告稱「這張是啥，恁程序跟你爸就不通，恁沒單恁是安那叫
    我過去。」，員警則稱「通緝的部分，我們這邊查你的資料
    ，你是通緝啊。」（本院卷第74至81頁）。足見被告顯係以
    員警潘啓文2人非轄區員警且未提出通緝書面文件為由，拒
    絕配合員警緝捕作業。
　2.本院勘驗上開光碟時，大部分時間僅有聲音而無影像。證人
    翁達翰於偵查中證稱因為潘啟文的秘錄器被他的外套擋住，
    所以一開始都（畫面）是黑的（偵卷第66頁）。此供述亦與
    上開光碟有出現錄影畫面時，似有衣物擋住，只能由夾縫中
    看到部分畫面（本院卷第53至59頁）相符。雖由錄影畫面無
    法明確看到雙方肢衝突過程，惟證人潘啟文於偵查中證稱「
    我伸手要對被告郭水泉上銬時，被告郭水泉雙手握拳、右手
    往前側揮，就擊中我的手，他還以台語嗆說『我真的要把你
    揍下去』，這在秘錄器17：20許有錄到，之後我和翁達翰就
    把被告郭水泉押（壓）在地上，被告郭水泉還不斷出力、使
    力反抗」（偵卷第64頁）、「我印象中他的右手有揮動，打
    到我的手」、「（診斷證明書上）這些傷是我與翁達翰把被
    告郭水泉壓制在地上，他又不斷出力使力反抗，所以我的雙
    手、膝部磨到地板的傷。」（偵卷第65頁）。證人翁達翰於
    偵查中亦證稱「我們要對他（即被告）上手拷，準備帶走他
    ，他就突然揮拳朝我同事潘啟文那邊打過來」、「我看到被
    告的右手朝潘啟文打過去」、「是打人的動作，而且是朝著
    潘啟文打過去。」、「他的手一直不讓我們上銬，當時被告
    倒在地上、我趴在他背上，他的手還是一直揮舞不讓我們上
    銬」（偵卷第66頁）。足證被告有於員警潘啓文依法逮捕將
    上手銬之際，雙手握拳揮動，且右手打到員警潘啟文，不讓
    員警上銬之事實。
　3.依本院勘驗上開光碟結果，員警要對被告上手銬時，被告稱
    「恁給我上銬安那？」，員警稱「放開，安捏你放開」，被
    告稱「你給我動看覓」，員警稱「好，放放放放。」，被告
    稱「我真正『哼』落喔。」（本院卷第85至86頁）。按台語「
    哼」有打、揍、攻擊之意。「我真正『哼』 落喔。」，意指
    我真的要打下去、我真的要揍你喔。被告於員警要對其上手
    銬時，先稱「恁給我上銬安那？」、「你給我動看覓」，再
    稱「我真正『哼』落喔。」，足證被告顯有脅迫員警不得對其
    上手銬之意。
　　    再者，被告於員警要對其上銬時稱「你娘雞。」，員警
　　稱「好啦。」，被告稱「你給我銬看麥。」，隨即出現摩擦
　　聲 （本院卷第87至88頁）。被告遭壓制後稱「好啊麥啊（
    好了沒有）？你是擱在壓沙小？」、「幹你。」、「你娘臭
    雞歪。」，員警稱「要不要配合？ 」，被告稱「不要啦！
    」，員警呼叫支援，被告稱「在給我壓安怎？」，員警稱「
    喔你害我受傷啊喔。」，被告稱「你受傷我也受傷啦。」（
    本院卷第89頁）。亦即，被告先於員警要對其上銬時稱「你
    娘雞」、「你給我銬看麥（你給我上銬看看）」；再於遭壓
    制時稱「你是擱在壓沙小」、「幹你」、「你娘臭雞歪」；
    並於員警問「要不要配合？ 」時，答稱「不要啦！」。由
    上開對話之前後脈絡及情境觀之，足認被告顯係以「你娘雞
    」、「幹你」、「你娘臭雞歪」等語當場侮辱員警，其辯稱
    只是在罵自己云云，尚不足採。
　  　  綜上所述，本院認為被告前開所辯，尚不足採。被告妨
　  害公務犯行，事證明確，堪予認定，應依法論科。
三、論罪科刑
　㈠被告行為後，刑法第135條於110年1月20日經總統華總一義
　　字第11000004241號令修正公布，修正後刑法第135條第1項
    規定為「對於公務員依法執行職務時，施強暴脅迫者，處3
    年以下有期徒刑、拘役或30萬元以下罰金。」，其罰金刑金
    額顯較修正前之新臺幣9千元高。從而，修正後之規定並未
    較有利於被告，應依刑法第2條第1項前段之規定，適用修正
    前之刑法第135條第1項規定。核被告所為，係犯修正前刑法
    第135條第1項之妨害公務執行罪、刑法第140條第1項之侮辱
    公務員罪。被告於為警壓制逮捕過程中同時為上開妨害公務
    執行及侮辱公務員犯行，其行為時間重疊為一行為。其以一
    行為觸犯上開2罪名，為想像競合犯，應從一重之妨害公務
    執行罪處斷。
　㈡被告於109年間因傷害、妨害自由等案件經本院以109年度簡
    字第122號分別判處有期徒刑3月、3月，並定其應執行刑為
    有期徒刑4月確定，甫於109年6月16日易科罰金執行完畢，
    確定，甫於日執行完畢，有臺灣高等法院被告前案紀錄表1
    件在卷可按，其於5年內故意再犯本件有期徒刑以上之罪，
    為累犯，應依刑法第47條第1項規定，加重其刑。
　㈢爰審酌被告曾有妨害公務前科（成立累犯部分不重複評價）
    ，在本案發生前數月甫因侮辱員警經本院判處拘役（本院10
    9年度簡字第2282號），仍再犯本案、因不滿員警逮捕上手
    銬而為妨害公務犯行、妨害公務犯行之手段、所生危害之程
    度，暨被告犯罪後態度及其於本院審理時所述教育程度為國
    中畢業，從事粗工，家庭生活狀況不好，目前跟弟弟及妹妹
    一起生活等智識程度、家庭生活狀況等一切情狀，量處如主
    文所示之刑，並諭知易科罰金之折算標準。
四、據上論斷，應依刑事訴訟法第299條第1項前段，刑法第2條
　　第1項前段、修正前刑法第135條第1項、刑法第140條第1項
　　、第41條第1項前段、第47條第1項、第55條，刑法施行法第
　　1條之1，判決如主文。
本案經檢察官黃信勇提起公訴；檢察官陳擁文到庭執行職務。
中　　華　　民　　國　　110 　年　　3 　　月　　25　　日
                    刑事第二庭  法　官  鄭文祺
以上正本證明與原本無異。
如不服本判決應於收受本判決後20日內向本院提出上訴書狀，並
應敘述具體理由。其未敘述上訴理由者，應於上訴期間屆滿後20
日內向本院補提理由書狀（均須按他造當事人之人數附繕本）「
切勿逕送上級法院」。 
　　　　　　　　　　　　　　　　書記官  吳昕韋
中　　華　　民　　國　　110 　年　　3 　　月　　26　　日
附錄本案論罪科刑法條全文：
（110年1月20日）修正前中華民國刑法第135條
對於公務員依法執行職務時，施強暴脅迫者，處三年以下有期徒
刑、拘役或九千元以下罰金。
意圖使公務員執行一定之職務或妨害其依法執行一定之職務或使
公務員辭職，而施強暴脅迫者，亦同。
犯前二項之罪，因而致公務員於死者，處無期徒刑或七年以上有
期徒刑；致重傷者，處三年以上十年以下有期徒刑。
中華民國刑法第140條
於公務員依法執行職務時，當場侮辱或對於其依法執行之職務公
然侮辱者，處6月以下有期徒刑、拘役或3千元以下罰金。
對於公署公然侮辱者，亦同。